【裁判字號】    92,台非,427
【裁判日期】    921224
【裁判案由】    違反毒品危害防制條例
【裁判全文】
最高法院刑事判決                                九十二年度台非字第四二七號
    上  訴  人  最高法院檢察署檢察總長
    被      告  甲○○
                        （現在台灣宜蘭監獄執行）
右上訴人因被告違反毒品危害防制條例案件，對於台灣板橋地方法院中華民國八十九
年三月三十一日第一審確定判決（八十九年度易字第九一八號，起訴案號：台灣板橋
地方法院檢察署八十九年度毒偵字第五四七號、八十九年度毒偵緝字第一一一號），
認為違法，提起非常上訴，本院判決如左：
    主  文
原判決撤銷。
甲○○連續施用第二級毒品，處有期徒刑柒月。
    理  由
非常上訴理由稱：「一按累犯之成立要件依刑法第四十七條規定，必須受有期徒刑之
執行完畢，五年以內再犯有期徒刑以上之刑之罪者，始足當之。如二以上徒刑併執行
者，假釋所定應執行之期間合併計算之，且所餘刑期，亦應合併計算，於該期間內未
經撤銷假釋，其未執行之刑始以執行論，亦為刑法第七十九條之一第一項、第三項，
第七十九條第一項所明定。本件被告因違反槍砲彈藥刀械管制條例、藥事法、及煙毒
罪，經分別判處有期徒刑三年六月、八月、及六月，合計四年八月，由台灣花蓮地方
法院檢察署發交台灣花蓮監獄執行，其刑期自八十四年一月二十四日起至八十八年五
月十九日，八十五年九月四日假釋，殘餘刑期尚有二年七月二十三日，假釋後先執行
感訓處分，八十七年八月七日起執行保護管束，假釋期中被告違反保安處分執行法第
七十四條之二第一、二款之規定，情節重大，復經法務部於八十九年三月十日撤銷假
釋，其縮短刑期後刑期終結日期為九十年三月三十日，此有法務部八十九矯字第００
一三六三號函、台灣花蓮監獄報請撤銷假釋報告表，及台灣板橋地方法院檢察署八十
五年度執戊字第一四二六號、檢察官執行保護管束指揮書在卷可稽。足見被告於八十
八年七月七日再犯本件違反毒品危害防制條例之罪時，前罪尚在假釋保護管束中，並
未執行完畢，核與上開累犯之規定不合，原判決竟依累犯之規定論處被告，顯有適用
法律不當之違法。二案經判決確定，且對被告不利，應依刑事訴訟法第四百四十一條
、第四百四十三條提起非常上訴」等語。
本院按受有期徒刑之執行完畢，或受無期徒刑或有期徒刑一部之執行而赦免後，五年
以內再犯有期徒刑以上之罪者，始構成累犯，加重本刑至二分之一，刑法第四十七條
定有明文。又刑法第七十九條之一第一項規定：「二以上徒刑併執行者，第七十七條
所定最低應執行之期間，合併計算之。」同條第三項規定：「依第一項規定合併計算
執行期間而假釋者，前條第一項規定之期間，亦合併計算之。」故在二以上徒刑合併
執行之情形，其假釋期間應合併計算，且所餘刑期亦應合併計算，於全部合併之刑期
內未經撤銷假釋，未執行之刑始以已執行論，如五年以內再犯有期徒刑以上之罪者，
始構成累犯。本件被告甲○○前因違反槍砲彈藥刀械管制條例、藥事法及煙毒罪，經
法院分別處以有期徒刑三年六月、八月及六月確定，合計四年八月，由台灣花蓮地方
法院檢察署發交台灣花蓮監獄執行，刑期自民國八十四年一月二十四日起至八十八年
五月十九日止，於八十五年九月四日獲准假釋，殘餘刑期二年七月又二十三日，假釋
後接續執行感訓處分，至八十七年八月七日起始執行假釋之保護管束。嗣被告於假釋
期間違反保安處分執行法第七十四條之二第一、二款規定，情節重大，經法務部於八
十九年三月十日撤銷假釋，其縮短刑期後之刑期終結日為九十年三月三十日，此有台
灣板橋地方法院檢察署八十九年度執更字第五四六號卷及法務部八十九年三月十日八
十九年矯字第００一三六三號函、台灣花蓮監獄報請撤銷假釋報告表、台灣板橋地方
法院檢察署檢察官八十五年度執戊字第一四二六號執行保護管束指揮書等在卷可稽。
原判決確認被告於八十八年七月七日前四日內之某日及八十九年一月十四日前四日之
某日，基於概括犯意，連續施用第二級毒品安非他命二次，再犯本件違反毒品危害防
制條例之罪時，既尚在前所犯之罪之假釋保護管束期間，即與累犯規定不符。然台灣
板橋地方法院以八十九年度易字第九一八號為本件判決時，誤依累犯規定加重其刑，
適用毒品危害防制條例第十條第二項，刑法第十一條前段、第五十六條、第四十七條
規定，論以被告連續施用第二級毒品，累犯之罪，處有期徒刑八月。揆諸首揭說明，
關於累犯部分，顯已違背法令。案經確定，且於被告不利，非常上訴意旨執以指摘，
洵有理由。爰將原判決撤銷，另行依法判決如主文第二項所示，以資救濟。
據上論結，應依刑事訴訟法第四百四十七條第一項第一款但書，毒品危害防制條例第
十條第二項，刑法第十一條前段、第五十六條，判決如主文。
中      華      民      國    九十二    年     十二     月    二十四    日
                              最高法院刑事第十一庭
                                  審判長法官  張  淳  淙
                                        法官  謝  俊  雄
                                        法官  蘇  振  堂
                                        法官  張  春  福
                                        法官  呂  丹  玉
      右正本證明與原本無異
                                              書  記  官
中      華      民      國    九十二    年     十二     月    三十一    日
                                                                        Ｖ


司法院資訊處製作；財團法人民間司法改革基金會備份。
